【裁判字號】    98,上易,324
【裁判日期】    980825
【裁判案由】    頂替等
【裁判全文】
臺灣高等法院臺南分院刑事判決         98年度上易字第324號
上  訴  人  臺灣臺南地方法院檢察署檢察官
被      告  乙○○
                    現另案於台南監獄執行中
被      告  甲○○
上列上訴人因被告頂替等案件，不服臺灣臺南地方法院97年度重
訴字第3號、97年度訴字第666號，中華民國98年2月27日第一審
判決（起訴案號：臺灣臺南地方法院檢察署96年度偵字第18444
號、97年度偵字第1142號、97年度毒偵字第138號、第139號、第
165號；暨追加起訴97年度毒偵字第890號），提起上訴，本院判
決如下：
    主  文
上訴駁回（乙○○隱匿人犯罪部分及甲○○頂替罪部分）。
    理  由
一、按上訴書狀應敘述具體理由；上訴書狀未敘述上訴理由者，
    應於上訴期間屆滿後二十日內補提理由書於原審法院。逾期
    未補提者，原審法院應定期間先命補正，刑事訴訟法第三百
    六十一條第二項、第三項定有明文。而第二審法院認為上訴
    書狀未敘述理由，應以判決駁回之。但其情形可以補正而未
    經原審法院命其補正者，審判長應定期間先命補正，此觀同
    法第三百六十七條規定甚明。又所謂具體理由，必係依據卷
    內既有訴訟資料或提出新事證，指摘或表明第一審判決有何
    採證認事、用法或量刑等足以影響判決本旨之不當或違法，
    而構成應予撤銷之具體事由，始克當之（例如：依憑證據法
    則具體指出所採證據何以不具證據能力，或依憑卷證資料，
    明確指出所為證據證明力之判斷如何違背經驗、論理法則）
    ；倘僅泛言原判決認定事實錯誤、違背法令、量刑失之過重
    或輕縱，而未依上揭意旨指出具體事由，或形式上雖已指出
    具體事由，然該事由縱使屬實，亦不足以認為原判決有何不
    當或違法者（例如：對不具有調查必要性之證據，法院未依
    聲請調查亦未說明理由，或援用證據不當，但除去該證據仍
    應為同一事實之認定），皆難謂係具體理由（參酌最高法院
    九十七年度台上字第八九二號判決意旨）。又上訴理由之具
    體與否，係屬第二審法院審查範圍，不在法院命補正之列，
    是上訴書狀如已敘述理由，無論其具體與否，即無待補提理
    由書或命補正，法院辦理刑事訴訟案件應行注意事項第一六
    二條亦有明文。是上訴之法律上程式，為應以上訴書狀，就
    不服之判決為具體指摘，並向原審法院提出，始合乎上訴法
    律上程式。次按第二審法院認為上訴有刑事訴訟法第三百六
    十二條前段情形者（即上訴不合法律上之程式），應以判決
    駁回之，刑事訴訟法第三百六十七條前段亦有明文。
二、再按判決之主文，係取捨證據、認定事實、適用法律之結果
    ，以確認國家對被告犯罪事實之刑罰權存在與否及所論處之
    罪名、應科之刑罰等具體刑罰權之內容，是判決之實體確定
    力，僅發生於主文。若主文未記載，縱使於判決之事實或理
    由內已敘及，仍不生實質確定力，即不得認已判決，而屬漏
    未判決。此與判決主文及事實、理由不符之違背法令所指主
    文之記載與事實、理由之認定不相一致，其不一致於刑罰權
    對象之犯罪事實範圍同一性不生影響之情形不同。又業經起
    訴之犯罪事實，法院僅就其中一部分判決，若未經判決事項
    ，與已判決部分，本應分別裁判，則法院疏未併同裁判，應
    屬漏判之補充判決問題，與已受請求之事項未予判決之違法
    情形不相適合。從而業經起訴之數犯罪事實，縱公訴意旨認
    有裁判上一罪關係，若原審認犯罪均屬不能證明，即應分別
    裁判，是判決理由僅敘明部分犯罪不成立，並於主文為無罪
    之諭知，應認主文係僅就其中一部分為無罪之諭知，其餘漏
    未於理由敘明並於主文諭知之部分，國家對其刑罰權存在與
    否既未經確認，既不能認已判決，且其因與已諭知部分，無
    從發生裁判上一罪關係，亦不合於已受請求之事項未予判決
    之違法情形，即純屬漏判，僅得聲請原審法院補充判決，不
    得對之提起上訴（最高法院九十七年度台上字第二九一一號
    判決可參）。
三、本件檢察官上訴意旨略以：
（一）被告乙○○隱匿人犯部分：本件檢察官起訴被告乙○○隱
      匿人犯即共同正犯林玨詠部分，另涉刑法第一百六十五條
      隱匿證據罪，原審判決理由既認被告乙○○此部分犯行不
      能證明，應為無罪之諭知，惟未於判決主文為無罪之諭知
      ，顯有判決主文與理由矛盾之違法。
（二）被告甲○○頂替罪部分：原判決對被告甲○○部份，僅就
      其持有與施用第一級毒品共三罪，分別宣告有期徒刑四月
      、七月與七月，對於被告甲○○頂替罪部份，則未宣告罪
      刑，顯有判決主文與事實、理由矛盾之違法云云。
四、經查，本件被告乙○○隱匿人犯罪及甲○○頂替罪部份，於
    檢察官上訴時雖主文中漏未記載，屬漏未判決，應由檢察官
    聲請原法院為補充判決，故檢察官對此漏未判決部分提起上
    訴，自有未合。合先敘明。
五、再查，原審嗣已為補充判決，於被告乙○○隱匿人犯罪部分
    ，諭知無罪；於被告甲○○頂替罪部分，判處有期徒刑二月
    ，如易科罰金，以新台幣一千元折算一日，有該判決書在卷
    可案。故原審對上開部分已無未於主文諭知之情。又於原審
    補充判決後，檢察官未再對補充判決部分敘述其對補充判決
    其他不服之上訴理由。是本案檢察官對於補充判決部分即未
    具體指摘不服之理由。揆之前揭意旨，檢察官於此部分之上
    訴書狀既未敘述理由，自應以判決駁回之。
據上論斷，應依刑事訴訟法第三百六十七條前段、第三百七十二
條，判決如主文。
中    華    民    國    98    年    8     月    25    日
                  刑事第二庭    審判長法  官  葉居正
                                      法  官  洪碧雀
                                      法  官  吳勇輝
以上正本證明與原本無異。
不得上訴。
                                      書記官  李良倩
中    華    民    國    98    年    8     月    25    日


司法院資訊處製作；財團法人民間司法改革基金會備份。
